臺灣基隆地方法院刑事判決　　　　　　　96年度交易字第34號
公　訴　人　臺灣基隆地方法院檢察署檢察官
被　　　告　甲○○
選任辯護人　林雅君律師
上列被告因業務過失傷害案件，經檢察官提起公訴（96年度偵字
第889 號），本院判決如下：
    主  文
甲○○從事業務之人，因業務上之過失傷害人，處有期徒刑肆月
，如易科罰金，以新臺幣壹仟元折算壹日，減為有期徒刑貳月，
如易科罰金，以新臺幣壹仟元折算壹日。
    事  實
一、甲○○任職於行政院農業委員會林務局羅東林區管理處，擔
    任巡山員，係以騎駛機車為其附隨業務之人，於民國95年7
    月3 日下午3 時50分許，騎駛車牌號碼JC2-109 號機車（登
    記車主為羅東林區管理處），沿基隆市○○街，往東勢街方
    向行駛，途經暖暖街181 號前路段，本應注意車前狀況，並
    隨時採取必要之安全措施，且當時並無不能注意之情形，竟
    疏未注意車前狀況，適有行人乙○○違規未行走行人穿越道
    ，且穿越道路未注意來往車輛，而由東向西穿越暖暖街，甲
    ○○因閃避不及而撞及乙○○，使乙○○受有左肘、左膝挫
    擦傷，骨盆左髖臼骨折等傷害。甲○○於肇事後，向到場處
    理員警坦承肇事，自首而願接受裁判。
二、案經甲○○自首暨乙○○之配偶丙○○告訴而由基隆市警察
    局第三分局報告臺灣基隆地方法院檢察署檢察官偵查起訴。
    理  由
壹、程序暨追訴要件
一、按最重本刑為3 年以下有期徒刑、拘役或專科罰金之罪，以
    及刑法第320 條、第321 條之竊盜罪，經第二審判決者，不
    得上訴於第三審法院，刑事訴訟法第376 條第1 款、第2 款
    定有明文。又除簡式審判程序、簡易程序及第376 條第1 款
    、第2 款所列之罪之案件外，第一審應行合議審判，96年3
    月21日總統公布、同年月23日施行之刑事訴訟法第284 條之
    1 亦有明文。茲查本案於96年4 月14日繫屬本院（本院卷附
    收文章戳參照），且被告甲○○係犯刑法第284 條第2 項前
    段之業務過失傷害罪，依上開規定得行獨任審判，合先敘明
    。
二、又被害人已死亡者，得由其配偶、直系血親、三親等內之旁
    系血親、二親等內之姻親或家長、家屬告訴。但告訴乃論之
    罪，不得與被害人明示之意思相反，刑事訴訟法第233 條第
    2 項定有明文。查被害人乙○○於案發後之95年11月12日死
    亡，其配偶丙○○於告訴期間內之95年12月23日提出告訴，
    於法尚無不合。
貳、證據能力
一、被告以外之人於審判外之言詞或書面陳述，除法律有規定者
    外，不得作為證據，刑事訴訟法第159 條第1 項固有明文。
    惟被告以外之人於審判外之陳述，經當事人於審判程序同意
    作為證據，法院審酌該言詞陳述或書面陳述作成時之情況，
    認為適當者，亦得為證據；當事人、代理人或辯護人於法院
    調查證據時，知有上開刑事訴訟法第159 條第1 項不得為證
    據之情形，而未於言詞辯論終結前聲明異議者，視為有前項
    之同意，刑事訴訟法第159 條之5 亦有明文。本案起訴書所
    列舉之各項證據，經本院於審判程序提示予被告、辯護人，
    並告以內容要旨，被告、辯護人均表示無意見，且未聲明異
    議，本院審酌相關言詞陳述或書面陳述作成時之情況，認為
    適當，依前揭法條意旨，均得援為本案證據。
二、又被告以外之人於審判中有死亡之情形，其於檢察事務官、
    司法警察官或司法警察調查中所為之陳述，經證明具有可信
    之特別情況，且為證明犯罪事實之存否所必要者，得為證據
    ，刑事訴訟法第159 條之3 第1 款定有明文。查被害人於案
    發當日（95年7 月3 日）下午接受員警詢問，有卷附基隆市
    ○○○道路交通事故談話紀錄表可稽（偵查卷第20頁參照）
    ，嗣被害人於95年11月12日死亡，無法於審判中到庭陳述，
    依其陳述時之外在環境及情況，本院認具有可信之特別情況
    ，且為證明犯罪事實存否之必要證據，依法得為本案證據。
、實體方面
一、訊據被告雖於偵查中否認上情，然於本院審理時坦承上開犯
    行不諱，核與證人即被害人於警詢中之陳述內容大致相符，
    並有道路交通事故現場圖、道路交通事故調查報告表(一)、(二)
    、基隆市○○○道路交通事故談話紀錄表、道路交通事故補
    充資料(二)以及現場照片10張在卷可稽；又被害人因本件車禍
    受有左肘、左膝挫擦傷，骨盆左髖臼骨折等傷害，有偵查卷
    附臺灣礦工醫院95年12月22日甲種診斷證明書（就診日期95
    年7 月3 日）可稽，應認被告上開自白與事實相符，堪可採
    信。
二、按汽車行駛時，駕駛人應注意車前狀況及兩車併行之間隔，
    並隨時採取必要之安全措施，道路交通安全規則第94條第3
    項定有明文，此為一般駕駛人所具有之交通常識，及駕駛時
    應注意並能注意遵守之事項，亦為被告行為時之行車注意義
    務。而依案發當時為晴天、日間自然光線、路面乾燥、無缺
    陷、無障礙物等情形，有上開道路交通事故調查報告表(一)可
    稽，並無不能注意之情事，被告竟疏未注意車前狀況，以致
    發現被害人穿越道路時已煞停不及，造成機車擦撞被害人，
    使被害人倒地受傷，足見被告顯有應注意、能注意而不注意
    之過失甚明，且其過失與被害人之受傷結果間具有相當因果
    關係，就此臺灣省基宜區行車事故鑑定委員會、臺灣省車輛
    行車事故覆議鑑定委員會均同此認定，有卷附臺灣省基宜區
    行車事故鑑定委員會該委員會96年3 月21日基宜鑑字第0965
    000627號函附鑑定意見書、臺灣省車輛行車事故覆議鑑定委
    員會96年6 月25日府覆議字第0966201770號函可稽。另按行
    人穿越道路，設有行人穿越道、人行天橋或人行地下道者，
    必須經由行人穿越道、人行天橋或人行地下道穿越，不得在
    其100 公尺範圍內穿越道路，道路交通安全規則第134 條第
    1 款定有明文。被害人違規未行走行人穿越道，且穿越道路
    未注意來往車輛，固有疏失，惟此核屬過失程度、比例之認
    定，尚無影響被告前揭行車過失之成立，特此敘明。綜上所
    陳，本案事證明確，被告因業務過失致人受傷之犯行堪可認
    定，應依法論科。
三、至告訴人雖以被害人事後之死亡結果導因於本件車禍，認被
    告應成立業務過失致死罪云云，然被害人於95年7 月28日接
    受胃鏡檢查，診斷為十二指腸潰瘍併出血及穿孔，95年11月
    10日死亡主因為消化性（十二指腸）潰瘍併穿孔及出血性休
    克，另因年紀大，營養差及本身患有塵肺症及肝硬化、肝癌
    ，故潰瘍及傷口癒合慢，均有可能為造成其最後死亡之導因
    ，有財團法人長庚紀念醫院基隆分院96年6 月1 日 (96) 長
    庚院基字第0526號函可佐，並無積極證據足以認定被害人之
    死亡與本件車禍間存有相當因果關係，附此敘明。
四、論罪科刑
    按刑法上所謂業務，係指個人基於其社會地位繼續反覆所執
    行之事務，其主要部分之業務，固不待論，即為完成主要業
    務所附隨之準備工作與輔助事務，亦應包括在內，被告擔任
    羅東林區管理處之巡山員，平日備有任職單位提供之機車，
    用以遂行職務，係以騎駛機車為附隨業務之人。是核被告所
    為，係犯刑法第284 條第2 項前段之業務過失致人受傷罪。
    被告於肇事後，向到場處理員警坦承肇事而願接受裁判之事
    實，業經其供承在卷，並有卷附基隆市○○○道路交通事故
    報案人須知可稽（偵查卷第23頁參照），爰依法減輕其刑。
    本院審酌被告前無任何不良素行（本院卷附臺灣高等法院被
    告前案紀錄表參照），本次駕車固有未注意車前狀況之過失
    ，惟被害人亦有如前述之疏失，且被害人之過失行為始為肇
    事主因，併慮及被告犯後態度暨尚未與被害人家屬達成和解
    賠償損害等一切情狀，量處如主文所示之刑，併諭知易科罰
    金之折算標準。
五、按犯罪在中華民國96年4 月24日以前者，除本條例另有規定
    外，依下列規定減刑：一死刑減為無期徒刑；二無期徒刑減
    為有期徒刑20年；三有期徒刑、拘役或罰金，減其刑期或金
    額二分之一。依本條例應減刑之罪，未經判決確定者，於裁
    判時，減其宣告刑。依前項規定裁判時，應於判決主文同時
    諭知其宣告刑及減得之刑，96年7 月16日施行之中華民國96
    年罪犯減刑條例第2 條第1 項、第7 條定有明文。又減刑後
    之易科罰金或易服勞役之折算標準，仍宜照原標準定之，「
    法院辦理96年減刑案件應行注意事項」第16條亦有明文。本
    案被告於95年7 月3 日犯業務過失傷害罪，經本院宣告有期
    徒刑4 月，合於前揭減刑條件，應減為有期徒刑2 月，並依
    原標準諭知易科罰金之折算標準。
據上論斷，應依刑事訴訟法第284 條之1 、第299 條第1 項前段
，刑法第284 條第2 項前段、第62條前段、第41條第1 項前段，
刑法施行法第1 條之1 ，中華民國九十六年罪犯減刑條例第2 條
第1 項第3 款、第7 條，判決如主文。
本案經檢察官丁○○到庭執行職務。
中　　華　　民　　國　　96　　年　　7 　　月　　31　　日
                    交通法庭法  官  楊皓清
以上正本證明與原本無異。
如不服本判決應於收受本判決後10日內向本院提出上訴書狀，其
未敘述上訴理由者，並得於提起上訴後10日內向本院補提理由書
狀（均須按他造當事人之人數附繕本。）「切勿逕送上級法院」
中　　華　　民　　國　　96　　年　　7 　　月　　31　　日
                            書記官  盧鏡合
附錄論罪法條：
刑法第284條
因過失傷害人者，處 6 月以下有期徒刑、拘役或 5 百元以下罰
金，致重傷者，處1 年以下有期徒刑、拘役或5 百元以下罰金。
從事業務之人，因業務上之過失傷害人者，處 1 年以下有期徒刑
、拘役或1 千元以下罰金，致重傷者，處 3 年以下有期徒刑、
拘役或2 千元以下罰金。
刑法施行法第1 條之1
中華民國九十四年一月七日刑法修正施行後，刑法分則編所定罰
金之貨幣單位為新臺幣。
九十四年一月七日刑法修正時，刑法分則編未修正之條文定有罰
金者，自九十四年一月七日刑法修正施行後，就其所定數額提高
為三十倍。
但七十二年六月二十六日至九十四年一月七日新增或修正之條文
，就其所定數額提高為三倍。
